---
title: "AFDMD-111 Estadística"
subtitle: "Lectura de archivos en R"
author: "Armando Patricio Piña Canul"
date: "20/09/2023"
output:
  rmdformats::material:
    highlight: kate
    cards: false
---


```{r knitr_init, echo=FALSE, message=TRUE, cache=FALSE, warnings=F}
library(knitr)
library(rmdformats)


## Global options
options(max.print="75")
opts_chunk$set(echo=TRUE,
	             cache=TRUE,
               prompt=FALSE,
               tidy=TRUE,
               comment=NA,
               message=FALSE,
               warning=FALSE)
opts_knit$set(width=75)
```

# Lectura de archivos en R

`R` puede leer una gran cantidad de archivos incluyendo archivos `.txt`, `.csv`, `.xls`, `.pdf`, etc. Mediante el uso del paquete `tabulizer` se pueden leer tablas que se encuentran en documentos `PDF`. En la siguiente actividad se instalará y cargará el paquete `tabulizer` mediante los comandos:


```{r, eval=FALSE}
install.packages("tabulizer", dependencies = TRUE)   # Instala tabulizer
library(tabulizer)                                   # Carga tabulizer
```

Posteriormente se leerá la tabla localizada en el archivo `seccion_calificacionesmsosa247.pdf` que se encuentra en la sección de **archivos** del *Teams* (lo anterior se puede hacer mediante el comando `extract_tables` del tabulizer). Una vez cargada la tabla que se llamará `tablaAlumnos` se realizarán las siguientes actividades:

#### Extrayendo datos
```{r}
pdf_path <- "F:/ESTADISTICA/TAREAS FINALIZADAS/TAREA 3 - 20_SEP - lectura de archivos/seccion_calificacionesmsosa247.pdf" # Aqui se pone la ubicación del archivo
resultados <- extract_tables(pdf_path)
tablaAlumnos <- as.data.frame(resultados[[1]])
print(tablaAlumnos)
```

# Ejercicios PDF

1.- Graficar `No` contra `Parcial 1`.
```{r, eval=TRUE}
datos <- tablaAlumnos
plot(datos$V1, datos$V4, main = "Calificaciones Parcial 1", xlab = "No", ylab = "Parcial 1")
```

2.- Graficar `No` contra `Parcial 2`.
```{r, eval=TRUE}
datos <- tablaAlumnos
plot(datos$V1, datos$V5, main = "Calificaciones Parcial 2", xlab = "No", ylab = "Parcial 2")
```

3.- Renombrar `Ev.` a `Parcial 3` (mostrar el `data.frame` resultante).
```{r, eval=TRUE}
Parcial3 <- "Parcial3"
Parcial1 <- "Parcial1"
Parcial2 <- "Parcial2"
tablaAlumnos[1, 6] <- Parcial3
tablaAlumnos[1, 4] <- Parcial1
tablaAlumnos[1, 5] <- Parcial2
print(tablaAlumnos)
```

4.- Graficar `No` contra `Parcial 1`, `Parcial 2`.
```{r}
library(scatterplot3d)
scatterplot3d(tablaAlumnos$V1, tablaAlumnos$V4, tablaAlumnos$V5,
              main = "Relación No vs Parcial 1 y Parcial 2",
              xlab = "No", ylab = "Parcial 1", zlab = "Parcial 2",
              color = "blue", pch = 16)
```

5.- ¿Cuál es la media de las calificaciones finales? ¿Quién obtuvo la calificación más baja? ¿Quién obtuvo el mejor promedio? (anexar el código que lo calcula).
```{r}
#Tuve que renombrar las columnas
nuevos_nombres <- tablaAlumnos[1, , drop = TRUE]
colnames(tablaAlumnos) <- nuevos_nombres
tablaAlumnos <- tablaAlumnos[-1, ]

#Calificación más baja
calfmedia <- mean(tablaAlumnos$Calif., na.rm = TRUE)
calfbaja <- min(tablaAlumnos$Calif.)
calfmejor <- max(tablaAlumnos$Calif.)

#Imprimir resultados
print(paste("Media Calificacion:", calfmedia))
print(paste("Calificación más baja:", calfbaja))
print(paste("La mejor Calificiación:", calfmejor))
```

6.- Cree una nueva columna llamada `promedio` (esto lo puede hacer con `mutate` del paquete `dplyr`) y compárela con la columna `Calif.` (¿Qué se puede observar?).
```{r}

tablaAlumnos$Calif. <- as.numeric(tablaAlumnos$Calif.)
valores_no_numericos <- tablaAlumnos$Calif.[!is.na(tablaAlumnos$Calif.) & !is.numeric(tablaAlumnos$Calif.)]
if (length(valores_no_numericos) > 0) {
  print(paste("Valores no numéricos encontrados en 'Calif.':", toString(valores_no_numericos)))
} else {
  tablaAlumnos <- tablaAlumnos %>%
    mutate(promedio = 2 * Calif.)
  print(head(tablaAlumnos))
}
```

Se observa la suma de los valores


# Ejercicios CSV

Posteriormente lea el archivo `it0103_2016_01.csv` (lo puede hacer mediante el comando `read.csv()`) el cual es una versión `sucia` del archivo anterior y replique cada uno de los puntos de arriba (sí es necesario modifique el data.frame resultante).

```{r}
csv_path <- "F:/ESTADISTICA/TAREAS FINALIZADAS/TAREA 3 - 20_SEP - lectura de archivos/it0103_2016_01.csv"
resultados_csv <- read.csv(csv_path)
print(resultados_csv)
```

1.- Graficar `No` contra `Calif.`.
```{r, eval=TRUE}
datoscsv <- resultados_csv
plot(datoscsv$No, datoscsv$Calif., main = "Calificaciones Parcial 1", xlab = "No", ylab = "Calif.")
```

2.- Graficar `No` contra `Calificacion`.
```{r, eval=TRUE}
datoscsv <- resultados_csv
plot(datoscsv$No, datoscsv$Calificacion, main = "Calificaciones Parcial 1", xlab = "No", ylab = "Calif.")
```
3.- Renombrar `Ev.` a `Parcial 3` (mostrar el `data.frame` resultante).
```{r, eval=TRUE}
colnames(resultados_csv)[colnames(resultados_csv) == "Examen"] <- "Parcial"
print(resultados_csv)
```

4.- Graficar `No` contra `Calif.`, `Calificacion`.
```{r, eval=TRUE}
library(scatterplot3d)
scatterplot3d(resultados_csv$No, resultados_csv$Calif., resultados_csv$Calificacion,
              main = "Relación No vs Parcial Calif. y Calificacion",
              xlab = "No", ylab = "Calif.", zlab = "Calificacion",
              color = "blue", pch = 16)
```

5.- ¿Cuál es la media de las calificaciones finales? ¿Quién obtuvo la calificación más baja? ¿Quién obtuvo el mejor promedio? (anexar el código que lo calcula).
```{r}
#Calificación más baja
calfmedia_csv <- mean(resultados_csv$Calificacion, na.rm = TRUE)
calfbaja_csv <- min(resultados_csv$Calificacion)
calfmejor_csv <- max(resultados_csv$Calificacion)

#Imprimir resultados
print(paste("Media Calificacion:", calfmedia_csv))
print(paste("Calificación más baja:", calfbaja_csv))
print(paste("La mejor Calificiación:", calfmejor_csv))
```

6.- Cree una nueva columna llamada `promedio` (esto lo puede hacer con `mutate` del paquete `dplyr`) y compárela con la columna `Calificacion` (¿Qué se puede observar?).
```{r}
resultados_csv <- resultados_csv %>%
  mutate(promedio = mean(Calificacion, na.rm = TRUE))
print(resultados_csv)
```

Se puede observar un promedio más ajustado en realación al anterior
